臺灣橋頭地方法院刑事判決　
110年度金訴字第140號
公  訴  人  臺灣橋頭地方檢察署檢察官
被      告  郭洹宇



上列被告因詐欺等案件，經檢察官提起公訴（109年度偵字第976
8號、109年度偵字第13889號）暨移送併辦（109年度偵字第1472
0號），本院判決如下：
    主  文
戊○○犯如附表編號1至編號3「主文」欄所示之罪，共參罪，各處
如附表編號1至編號3「主文」欄所示之刑及沒收。應執行有期徒
刑壹年陸月。
    事  實
一、戊○○於民國109年6月間加入由余昌澤、蔡承展及真實姓名年
    籍不詳暱稱「順心」等成年人所組成3 人以上，以實施詐術
    詐取他人財物為手段，具有持續性及牟利性之詐欺集團犯罪
    組織(涉嫌參與犯罪組織部分經檢察官另案起訴)，擔任俗稱
    「車手」之工作，負責領取詐欺集團成員向他人詐得之款項
    ，而與上開詐欺集團成員共同意圖為自己不法之所有，基於
    三人以上共同詐欺取財及掩飾、隱匿特定犯罪所得去向之洗
    錢等犯意聯絡，由該集團之不詳機房成員於附表「詐欺方法
    」欄所示時間，以各該編號所示方式詐騙甲○○、丙○○、乙○○
    ，使渠等均陷於錯而於各該編號所示之匯款時間，分別匯款
    至林妤庭所有永豐商業銀行帳號0000000000000000號、臺灣
    銀行帳戶帳號0000000000000號等帳戶內，旋經戊○○於各該
    編號所示之提款時地，將款項提領一空，並將提領款項交付
    予余昌澤向上層轉予蔡承展等集團成員，因而切斷金流製造斷
    點，以此方式掩飾隱匿詐欺所得之去向與所在。嗣因上開被
    害人分別發覺受騙報警處理，始悉上情。
二、案經甲○○訴由高雄市政府警察局仁武分局、高雄市政府警察
    局仁武分局左營分局報告與丙○○、乙○○訴由高雄市政府警察
    局仁武分局報告臺灣橋頭地方檢察署檢察官偵查起訴暨甲○○
    訴由高雄市政府警察局前鎮分局報告臺灣高雄地方檢察署檢
    察官偵查後移送併辦。
    理  由
一、證據能力：
　　按被告以外之人於審判外之言詞或書面陳述，屬傳聞證據，
    原則上不得作為證據；惟按被告以外之人於審判外之陳述，
    雖不符刑事訴訟法第159條之1至第159條之4之規定，而經當
    事人於審判程序同意作為證據，法院審酌該言詞陳述或書面
    陳述作成時之情況，認為適當者，亦得為證據，刑事訴訟法
    第159條第1項、第159條之5第1項分別定有明文。查本判決
    所引用屬於傳聞證據之部分，均已依法踐行調查證據程序，
    且被告戊○○於本院審理時，明示同意有證據能力（金訴卷第
    257頁），基於尊重當事人對於傳聞證據之處分權，及證據
    資料愈豐富愈有助於真實發現之理念，本院審酌該等證據作
    成時情況，並無違法取證之瑕疵，且無顯不可信之情形，以
    之作為證據應屬適當，自均有證據能力。
二、認定犯罪事實所憑證據及理由：
　　上揭犯罪事實，業據被告於本院審理時坦承不諱(金訴卷第2
    96頁)，核與證人即共犯余昌澤、蔡承展於警詢、偵訊中之
    證述大致相符(併警一卷第10頁、第14頁至第15頁；併警二
    卷第8頁；併偵二卷第65頁至第69頁、第88頁；併偵一卷第8
    3至90頁)，被害之情節亦據告訴人甲○○、丙○○、乙○○於警詢
    時指述明確(警一卷第9至10頁，警二卷第53至55頁、第57頁
    至第61頁)，並有告訴人乙○○提供之通話紀錄翻拍照片（警
    二卷第100頁）及轉帳明細翻拍照片（警二卷第102頁）、告
    訴人甲○○提供之中國信託銀行自動櫃員機交易明細(警一卷
    第27頁)、告訴人丙○○提供之臺灣銀行網路銀行交易明細表(
    警二卷第89頁)、被告持用手機內留存資料翻拍照片（偵一
    卷第37至41頁）、被告提領詐騙款項監視器錄影畫面翻拍照
    片（警一卷第13頁；警二卷第17至33頁；併警二卷第65、67
    頁；併偵二卷第33至35頁）、林妤庭所有上開永豐商業銀行
    、臺灣銀行客戶基本資料及交易明細（他字卷第11至15頁、
    第17至23頁）等在卷可佐，足認被告上開任意性自白與事實
    相符，堪以採信。本案事證明確，被告之犯行堪以認定，應
    依法論科。
三、論罪科刑：
　㈠核被告所為，均係刑法第339條之4第1項第2款之三人以上共
    同詐欺取財罪、洗錢防制法第14條第1項之一般洗錢罪。
　㈡附表編號3所示之被害人，雖先後匯款至該編號所示帳戶，被
    告就附表編號2至編號3亦有分次提領各該被害人匯入款項之
    行為，惟此均係被告及本案詐欺集團成員基於同一詐欺取財
    目的而為，且客觀上均係於密切接近之時地實行，並侵害同
    一被害人之財產法益，各行為之獨立性極為薄弱，依一般社
    會健全觀念，在時間差距上，難以強行分開，在刑法評價上
    ，應視為數個舉動之接續施行，應各以一罪論，較為合理。
    被告與余昌澤、蔡承展、暱稱「順心」等本案詐欺集團成員
    ，在合同意思範圍內，各自分擔犯罪行為之一部，並相互利
    用他人之行為，以達遂行加重詐欺取財及洗錢之犯行，有犯
    意聯絡及行為分擔，均應論以共同正犯。被告以一行為同時
    觸犯三人以上共同詐欺取財罪及洗錢罪，均屬想像競合犯，
    應分別依刑法第55條規定，從一重之三人以上共同詐欺取財
    罪處斷。被告附表編號1至編號所示3次三人以上共同詐欺取
    財犯行，犯意各別，行為互殊，應分論併罰。臺灣高雄地方
    檢察署檢察官併辦意旨之犯罪事實，核與本案基本事實同一
    ，為起訴效力所及，本院自得併予審酌。
　㈢被告就洗錢罪之犯行於審判中坦承不諱，原應依洗錢防制法
    第16條第2項之規定減輕其刑，然其所犯一般洗錢罪係屬想
    像競合之輕罪，並未形成處斷刑之外部性界限，應由本院於
    後述量刑時一併衡酌該部分減輕其刑事由即屬充分評價，附
    此說明。
　㈣爰以行為人之責任為基礎，審酌被告不思循正當管道獲取財
    物，竟與本案詐欺集團成員共同實行詐欺取財之犯行，進而
    將被害人所匯款項提領一空，以此製造金流斷點，不僅嚴重
    侵害被害人等之財產權，造成被害人等財產損失及精神痛苦
    ，更以此分工方式致相關犯罪難以追查，嚴重損害財產交易
    安全及社會經濟秩序，破壞人際間信任關係，所生危害非輕
    ；復考量其參與本案犯罪之角色尚非核心，並參酌其犯罪之
    手段、告訴人受騙金額多寡等情節，以及其於本院審理時坦
    承全部犯行與迄今未與被害人等達成和解等犯後態度；兼衡
    被告自陳為高職畢業，在工地擔任粗工、月薪約3萬元，尚
    有79歲之母及6歲幼兒需其扶養(金訴卷第228頁）等一切情
    狀，分別量處如附表各編號「主文」欄所示之刑。又本院綜
    合上情，審酌被告3次犯行之犯罪時間均集中於109年6月25
    日，犯罪過程相似，罪責內涵之同質性甚高，為免以實質累
    加方式定應執行刑，處罰之刑度顯將超過其行為之不法內涵
    ，爰就被告所涉之3罪定其應執行刑如主文第1項後段所示。
    　
四、沒收：
　　按犯罪所得屬於犯罪行為人者，沒收之，於全部或一部不能
    沒收或不宜執行沒收時，追徵其價額，刑法第38條之1第1項
    前段、第3項定有明文。被告因本案犯行，自余昌澤處取得
    日薪3000元報酬之事實，業據其於審理時供述明確（金訴卷
    第295頁），堪認為本案3次犯行之犯罪所得，應依前開規定
    平均於各次犯行罪刑項下宣告沒收，並諭知於全部或一部不
    能沒收或不宜執行沒收時，追徵其價額。
據上論斷，應依刑事訴訟法第299條第1項前段，判決如主文。
本案經檢察官丁○○提起公訴，檢察官楊瀚濤移送併辦，檢察官己○○到庭執行職務。
中　　華　　民　　國　　111 　年　　6 　　月　　17　　日
                  刑事第一庭  審判長法　官  楊智守
　　　　　　　　　                  法  官  王奕華
　　　　　　　　　                  法  官  陳狄建
以上正本證明與原本無異。
如不服本判決應於收受送達後20日內向本院提出上訴書狀，並應
敘述具體理由；如未敘述上訴理由者，應於上訴期間屆滿後20日
內向本院補提理由書（均須按他造當事人之人數附繕本）「切勿
逕送上級法院」。
中　　華　　民　　國　　111 　年　　6 　　月　　17　　日
　　　　　　　　　　　　　　　　　 書記官　吳雅琪
中華民國刑法第339條之4
犯第339條詐欺罪而有下列情形之一者，處1年以上7年以下有期
徒刑，得併科1百萬元以下罰金：
一、冒用政府機關或公務員名義犯之。
二、三人以上共同犯之。
三、以廣播電視、電子通訊、網際網路或其他媒體等傳播工具，
    對公眾散布而犯之。
前項之未遂犯罰之。
洗錢防制法第2條
本法所稱洗錢，指下列行為：
一、意圖掩飾或隱匿特定犯罪所得來源，或使他人逃避刑事追訴
    ，而移轉或變更特定犯罪所得。
二、掩飾或隱匿特定犯罪所得之本質、來源、去向、所在、所有
    權、處分權或其他權益者。
三、收受、持有或使用他人之特定犯罪所得。
洗錢防制法第14條
有第2條各款所列洗錢行為者，處7年以下有期徒刑，併科新臺幣
5百萬元以下罰金。
前項之未遂犯罰之。
前二項情形，不得科以超過其特定犯罪所定最重本刑之刑。
附表：
編號 被害人 詐欺方法 匯款時間 匯款金額 匯入帳戶 提款時間 提款地點 提款金額 主文 1 甲○○ （提告） 詐欺集團不詳成年成員於109年6月24日晚上10時33分許，假冒MOMO購物網站客服人員，致電甲○○，對其佯稱因其購物誤刷了多筆款項，需與玉山銀行客服人員聯繫，才可以取消誤刷款項云云，隨即另由詐欺集團其他不詳成員佯稱為玉山銀行客服人員致電甲○○，致甲○○陷於錯誤，依指示前往自動櫃員機操作，匯款至右列之帳戶。 109年6月25日凌晨0時22分許 19,985元 永豐銀行帳戶 帳號：000-0000000000000000號 戶名：林妤庭 109年6月25日凌晨0時25分 高雄市○○區○○○路0000號 （高雄銀行北高雄分行） 20,005元 戊○○犯三人以上共同犯詐欺取財罪，處有期徒刑壹年貳月。 未扣案犯罪所得新臺幣壹仟元沒收，於全部或一部不能沒收或不宜執行沒收時，追徵其價額。 2 丙○○ （提告） 詐欺集團不詳成年成員於109年6月24日傍晚6時14分許，假冒486團購網站的客服人員，致電丙○○，對其佯稱因作業疏失誤將其設為經銷商，其購物款項會遭連續扣款，要協助聯繫中國信託銀行取消設定云云，隨即另由詐欺集團其他不詳成員佯稱為中國信託銀行客服人員致電丙○○，致丙○○陷於錯誤，依指示以網路轉帳方式匯款至右列帳戶。 109年6月25日凌晨0時3分許 99,990元 永豐銀行帳戶 帳號：000-0000000000000000號 戶名：林妤庭 109年6月25日凌晨0時11分至15分許 高雄市○○區○○○路000號 （仁武八德郵局） ⒈20,005元，4筆 ⒉19,005元，1筆 共計：99,025元 戊○○犯三人以上共同犯詐欺取財罪，處有期徒刑壹年肆月。 未扣案犯罪所得新臺幣壹仟元沒收，於全部或一部不能沒收或不宜執行沒收時，追徵其價額。 3 乙○○ （提告） 詐欺集團不詳成年成員於109年6月24日晚上7時許，假冒myBRA購物網站的客服人員致電乙○○，對其佯稱因作業疏失，導致其購物款項會重複扣款，需要與玉山銀行聯繫以取消設定云云，隨即另由詐欺集團其他不詳成員佯稱玉山銀行客服人員致電乙○○，乙○○不疑有他，致乙○○陷於錯誤，依指示匯款至右列帳戶。 109年6月25日凌晨0時1分  999,900元 (起訴書誤載為999,914元，逕予更正)。 臺灣銀行帳戶 帳號000-0000000000000號 戶名：林妤庭 109年6月25日凌晨0時4分許至7分許 高雄市○○區○○○路000號 （臺灣銀行仁武分行） ⒈60,000元，2筆 ⒉29,000元，1筆 共計：149,000元  戊○○犯三人以上共同犯詐欺取財罪，處有期徒刑壹年貳月。 未扣案犯罪所得新臺幣壹仟元沒收，於全部或一部不能沒收或不宜執行沒收時，追徵其價額。    109年6月25日凌晨0時6分許 49,987元      
卷證對照表：
一、高雄市政府警察局左營分局高市警左分偵字第10970824900號，稱警一卷 二、高雄市政府警察局仁武分局高市警仁分偵字第10972543400號，稱警二卷 三、臺灣橋頭地方檢察署109年度他字第3497號，稱他字卷 四、臺灣橋頭地方檢察署109年度偵字第9768號，稱偵一卷 五、臺灣橋頭地方檢察署109年度偵字第13889號，稱偵二卷 六、臺灣橋頭地方法院110年度審訴字第201號，稱審訴卷 七、臺灣橋頭地方法院110年度金訴字第140號，稱金訴卷 八、高雄市政府警察局前鎮分局高市警前分偵字第10972429100號，稱併警一卷 九、高雄市政府警察局前鎮分局刑案偵查卷宗〈卷一〉，稱併警二卷 十、高雄市政府警察局前鎮分局刑案偵查卷宗〈卷三〉，稱併警三卷 十一、臺灣高雄地方檢察署109年度他字第5240號，稱併他字卷 十二、臺灣高雄地方檢察署109年度偵字第14720號〈卷一〉，稱併偵一卷 十三、臺灣高雄地方檢察署109年度偵字第14720號〈卷二〉，稱併偵二卷 十四、高雄市政府警察局前鎮分局刑案偵查卷宗〈卷二〉，稱併警四卷 十五、高雄市政府警察局前鎮分局刑案偵查卷宗〈卷四〉，稱併警五卷